臺灣臺南地方法院民事裁定            100年度監宣字第208號
聲  請  人  沈丁財
相  對  人  沈曾金汶
關  係  人  張沈月春
上聲請人聲請對沈曾金汶為監護宣告事件，本院裁定如下：
    主      文
宣告沈曾金汶（女，民國○○年○月○日生，身分證統一編號：
Ｚ000000000號）為受監護宣告之人。
選定沈丁財（男，民國○○○年○○月○日生，身分證統一編號
：Ｚ000000000號）為受監護宣告之人沈曾金汶之監護
人。
指定張沈月春（女，民國○○○年○○月○○○日生，身分證統
一編號：Ｚ000000000號）為會同開具財產清冊之人。
聲請程序費用由受監護宣告之人沈曾金汶負擔。
    理      由
一、本件聲請意旨略以：聲請人之母親沈曾金汶因患有缺氧性腦
    病變併呼吸衰竭呼吸器依賴、慢性阻塞性肺疾病、高血壓性
    心臟血管疾病、糖尿病及陳舊性腦中風等疾病，致不能為意
    思表示或受意思表示，且不能辨識其意思表示之效果，爰依
    民法第14條之規定，聲請鈞院准予裁定對相對人沈曾金汶為
    監護宣告，並選定聲請人沈丁財為沈曾金汶之監護人，及指
    定沈曾金汶之長女張沈月春為會同開具財產清冊之人等語。
二、按對於因精神障礙或其他心智缺陷，致不能為意思表示或受
    意思表示，或不能辨識其意思表示之效果者，法院得因本人
    、配偶、四親等內之親屬、最近一年有同居事實之其他親屬
    、檢察官、主管機關或社會福利機構之聲請，為監護之宣告
    ，民法第14條第1項定有明文。
三、經查，聲請人沈丁財係沈曾金汶之長子之事實，有聲請人所
    提戶籍謄本1件附卷可稽，是聲請人為沈曾金汶之四親等內
    親屬，伊為本件聲請自屬合法。又查，聲請人主張沈曾金汶
    因患有缺氧性腦病變併呼吸衰竭呼吸器依賴、慢性阻塞性肺
    疾病、高血壓性心臟血管疾病、糖尿病及陳舊性腦中風等疾
    病，致不能為意思表示或受意思表示，且不能辨識其意思表
    示之效果之事實，亦據提出新興醫療社團法人新興醫院診斷
    證明書1件在卷供參，且經本院審驗相對人沈曾金汶之精神
    狀況，認其現意識不清，能力有明顯障礙，對外界之反應、
    思考能力、自己行為之利害得失之意思能力及認知、理解判
    斷能力均有明顯缺陷，無法自己單獨處分財產，相對人接受
    治療後，回復之可能性機率很低；再斟酌鑑定人即臺南仁愛
    之家附設精神療養院施仁雄醫師鑑定結果認定：「6.醫學上
    的診斷：診斷名：腦病變後遺症。7.現在身心狀態：身體狀
    態、精神狀態：一般醫學檢查：個案意識呈呆僵狀態，對問
    話無法回答，必須靠鼻胃管幫忙進食、靠氣管內管幫忙呼吸
    ，四肢變形無力，無法自我行動，大小便及個人衛生須他人
    完全協助。精神檢查方面：個案的注意力、判斷能力、對人
    、時、地的定向感、記憶能力、計算能力及抽象思考能力均
    有明顯缺失。8.有關判斷能力判定之意見：不能管理處分自
    己財產。判定的根據：個案的認知能力有明顯缺陷。9.回復
    可能性說明：個案回復可能性之機率很低。10.鑑定判定及說
    明：【鑑定結果說明】綜合一般醫學檢查及精神檢查之情形
    ，這是一個腦病變後遺症的個案，個案現在意識仍不清，個
    案自我照顧能力呈明顯不足，個案的精神狀態應達不能為意
    思表示或受意思表示。【鑑定判定】(1)基於受鑑定人有精神
    上之障礙（腦病變後遺症），其程度重大不能管理處分自己
    的財產且回復之可能性低。(2)其精神障礙之程度係不能為意
    思表示或受意思表示，可為監護宣告。」等語，有本院訊問
    筆錄及成年監護鑑定書在卷可佐。綜上所述，本件相對人沈
    曾金汶因精神障礙，已達不能為意思表示或受意思表示之程
    度，爰依法宣告沈曾金汶為受監護宣告之人。
四、再按受監護宣告之人應置監護人；法院為監護之宣告時，應
    依職權就配偶、四親等內之親屬、最近一年有同居事實之其
    他親屬、主管機關、社會福利機構或其他適當之人選定一人
    或數人為監護人，並同時指定會同開具財產清冊之人；法院
    選定監護人時，應依受監護宣告之人之最佳利益，優先考量
    受監護宣告人之意見，審酌一切情狀，並注意下列事項：一
    受監護宣告之人之身心狀態與生活及財產狀況。二受監護宣
    告人與其配偶、子女或其他共同生活之人間之情感狀況。三
    監護人之職業、經歷、意見及其與受監護宣告之人之利害關
    係。四法人為監護人時，其事業之種類與內容，法人及其代
    表人與受監護宣告之人之利害關係。修正後之民法第1110條
    、第1111條第1項、第1111條之1定有明文。查受監護宣告之
    人沈曾金汶之配偶沈進玉已歿，聲請人沈丁財為沈曾金汶之
    長子，此有戶籍謄本、親屬系統表等件在卷供參，雙方份屬
    母子並同住一處，且沈丁財有意願擔任沈曾金汶之監護人，
    本院參此，認由沈丁財負責護養及照顧沈曾金汶並管理其財
    產，應能符合沈曾金汶之最佳利益，自屬適當之人選，爰選
    定聲請人沈丁財為沈曾金汶之監護人。又關於會同開具財產
    清冊之人部分，茲審酌張沈月春為受監護宣告之人沈曾金汶
    之長女，亦有張沈月春之戶籍謄本在卷可憑，張沈月春於本
    件監護宣告事件，與沈曾金汶並無利害關係，則由張沈月春
    擔任會同開具財產清冊之人並無不妥，爰併指定張沈月春為
    會同開具財產清冊之人。
五、依民事訴訟法第608條第1項，裁定如主文。
中    華    民    國   100    年    9     月    30    日
                  家事法庭    法  官  林富郎
以上正本證明與原本無異。
如不服本裁定關於選定監護人及指定會同開具財產清冊之人等部
分，應於送達後十日內向本院提出抗告狀（附具繕本），並繳納
抗告費新臺幣壹仟元；其餘關於宣告監護之部分，不得抗告。
中    華    民    國   100    年    9     月    30    日
                              書記官  劉毓如